【裁判字號】    92,聲判,29
【裁判日期】    920828
【裁判案由】    聲請交付審判
【裁判全文】
臺灣臺北地方法院刑事裁定                          九十二年度聲判字第二九號
    聲  請  人
    即  告訴人  財團法人慧行世紀文教基金會
    兼  代理人  辛○○
    聲  請  人  戊○○
    即  告訴人
                丙○○
                甲○○
                丁○○  男  .
    右  六  人  沈朝江律師
    代  理  人
    被      告  乙○○  臺灣桃園地方法院檢察官（桃園縣桃園市○○路一號）
                壬○○  男  .
                己○○  男  五.
                庚○○
右列聲請人因被告等妨害自由等案件，不服臺灣高等法院檢察署檢察長中華民國九十
二年一月六日所為九十二年度上聲議字第二○號駁回聲請再議之處分（原不起訴處分
案號：臺灣臺北地方法院檢察署九十一年度偵字第八八一八號），聲請交付審判，本
院裁定如左：
    主  文
聲請駁回。
    理  由
一、按告訴人不服上級法院檢察署檢察長或檢察總長認再議為無理由而駁回之處分者
    ，得於接受處分書後十日內委任律師提出理由狀，向該管第一審法院聲請交付審
    判；法院認交付審判之聲請不合法或無理由者，應駁回之，刑事訴訟法第二百五
    十八條之一、第二百五十八條之三第二項前段，分別定有明文。
二、本件聲請人以被告乙○○、壬○○、己○○、庚○○、周文科、王清海涉犯刑法
    第一百三十二條第一項洩漏國防以外應秘密罪、刑法第一百二十五條第一項第二
    款意圖取供而施強暴脅迫罪、刑法第一百六十五條偽造、變造他人刑事被告案件
    之證據罪、刑法第一百二十五條濫權追訴罪、刑法第三百十條誹謗罪及妨害自由
    等罪嫌，向臺灣桃園地方法院檢察署及臺灣臺北地方法院檢察署提出告訴，經臺
    灣臺北地方法院檢察署檢察官以九十一年度偵字第八八一八號為不起訴處分後，
    聲請人不服聲請再議，經臺灣高等法院檢察署檢察長以被告乙○○、壬○○、己○○及庚○○四人誹謗、妨害自由部分再議無理由而駁回再議之聲請，另就濫權
    追訴、意圖取供而施強暴、偽造變造證據、洩漏國防以外秘密罪部分，則以聲請
    人非直接被害人而認聲請人不得聲請再議。
三、聲請交付審判意旨略以：
（一）被告壬○○為內政部刑事警察局偵七隊之副隊長，對於辦案案情掌握及查案過
      程之分際，具有一定之職責與認識，亦知悉其無當場洩漏案情於現場任何一人
      之權利，竟於民國八十九年十一月二十二日率領偵七隊偵查員至財團法人慧行
      世紀文教基金會（下稱慧行基金會）志工丙○○父母位於臺北市○○街一四○
      號四樓搜索時，對丙○○之父母呂吉人、周月琴及其他親友說：「你女兒配合
      慧行基金會向別人詐騙侵占了十幾億元，你女兒負責財務，也侵占了十幾億元
      ，並勸丙○○父母一定要叫丙○○及其丈夫離開慧行基金會，否則會被連累。
      」，顯為毫無根據、誇大不實之言論，顯已具備將不實誹謗言論散布於眾之意
      圖，且是否果真達散布於眾之效果，亦非誹謗罪所明定之構成要件。
（二）慧行基金會捐助人林正富夫婦在接受偵查員庚○○約談時，庚○○應僅針對案
      情之相關事項，對於林正富夫婦加以詢問、調查，不得以誘導詢問之方式，且
      無必要，也不應該對於未曾介入慧行基金會運作之林正富夫婦，指摘及傳述多
      項不利告訴人慧行基金會、辛○○、戊○○之言論，而被告己○○更不可能以
      為了調查證據之需，而面對林正富夫婦發表惡意誹謗言論。
（三）另告訴人甲○○、丁○○於八十九年十一月十七日上午十時許至下午一時三十
      分許，分別在桃園縣中壢市○○路八七號三樓、同路八五號一樓內遭被告乙○○檢察官指揮被告己○○率領攜械之警員多人加以限制該二人之行動自由近三
      小時，在搜索當時，慧行基金會所在第一樓到三樓之現場僅少數幾個人存在，
      以搜索行動緊迫進行之性質而言，檢警人員就算要問明在場者之身分，頂多只
      需花費一、二十分鐘的時間，丁○○一開始就接受詢問並表明身分，竟還被被
      告乙○○限制行動自由罰站在桃園縣中壢市○○路八七號三樓內近三小時，甲○○雖一再表明與案情無關，然無法自由脫身，且突然月事來潮，檢警人員仍
      不為所動一意孤行拘禁甲○○。
四、經查：
（一）按告訴人接受不起訴或緩起訴處分書後，得於七日內以書狀敘述不服之理由，
      經原檢察官向直接上級法院檢察署檢察長或檢察總長聲請再議；上級法院檢察
      署檢察長或檢察總長認再議為無理由者，應駁回之，告訴人不服前條之駁回處
      分者，得於接受處分書後十日內委任律師提出理由狀，向該管第一審法院聲請
      交付審判，刑事訴訟法第二百五十六條第一項前段、第二百五十八條前段、第
      二百五十八條之一均定有明文。
    (1)聲請人甲○○係於九十二年一月十七日收受本件臺灣高等法院檢察署九十二年
      度上聲議字第二○號駁回再議之處分書，迄至九十二年一月三十日始委請律師
      提出本案交付審判之聲請，此有臺灣高等法院檢察署送達證書及本院收狀戳在
      卷可稽，是聲請人甲○○之聲請已逾收受再議駁回處分書後十日內提出之期間
      ，應予駁回。
    (2)就聲請人向臺灣臺北地方法院檢察署提出告發被告等濫權追訴、意圖取供而施
      強暴、偽造變造證據、洩漏國防以外秘密罪部分，經臺灣高等法院檢察署檢察
      長以聲請人均非直接被害人，認聲請人就上開部分再議聲請不合法，而未為駁
      回之處分，揆諸上開規定，本院自無從就上開部分裁定交付審判。
（二）按刑法第三百十條第一項之誹謗罪，以意圖散布於眾而指摘或傳述足以毀損他
      人名譽之事，為其構成要件。所謂意圖散布於眾，係指意圖散發或傳布於不特
      定之多數人而言；如非意圖散布於眾而僅傳達於特定之人，即不足以當之，此
      有最高法院八十九年度臺非字第一二六號裁判要旨可參。而由聲請人所述情節
      ，被告壬○○係於持搜索票搜索聲請人丙○○父母住處時，對聲請人丙○○父
      母陳述上開言語，被告壬○○無非係欲透過聲請人丙○○之父母而善意勸說聲
      請人丙○○，尚無證據顯示被告壬○○有向不特定多數人指摘或傳述相關言語
      之行為，實難遽以被告壬○○向聲請人丙○○父母陳述即認被告壬○○有何散
      布於眾之意圖。另聲請人所述被告己○○、庚○○在偵訊過程中向林正富夫婦
      敘及不利聲請人慧行基金會、戊○○、辛○○之言語，然被告己○○、庚○○
      約談林正富之目的既係為調查聲請人慧行基金會、戊○○及辛○○是否涉及犯
      罪，則於訊問過程中多次以不利聲請人慧行基金會、戊○○及辛○○之部分詢
      問林正富，自為調查證據之必然過程，尚難認被告己○○、庚○○有何誹謗聲
      請人名譽之犯意。
（三）按刑法第三百零二條第一項之罪，係指剝奪人之行動自由出於非法方法者而言
      。如係有偵查犯罪職務之公務員，將犯罪嫌疑人，帶案訊問交保，則為職權上
      正當之行為，自不成立犯罪，最高法院著有二十六年上字第二八二九號判例要
      旨可參。觀諸聲請人聲請意旨，可知被告乙○○於八十九年十一月十七日上午
      十時許，率領內政部刑事警察局偵七隊偵查員被告己○○等人前往慧行基金會
      位於桃園縣中壢市○○路八五號、八七號進行搜索程序，且聲請人丁○○於九
      十一年一月二十三日於偵查中亦稱：「（問：去搜索基金會時檢察官有到場？
      ）答：有，他亮了一下他的名牌。」（見臺灣臺北地方法院檢察署九十年度他
      字第四四九八號卷宗內九十一年一月二十三日訊問筆錄），本案之搜索程序，
      核與當時刑事訴訟法關於搜索之規定並無不合，且實施搜索時，本需就受搜索
      處所之物品逐一搜索並過濾是否屬與追訴犯罪有關之證據，對於身處受搜索處
      所之相關人員，亦需配合該次搜索所取得之全部證據以綜合判斷其涉案之可能
      性，是於合法之搜索過程中，對於在搜索處所之人限制其人身自由迄至搜索完
      畢近三小時，尚難認被告乙○○、己○○有何非法剝奪聲請人丁○○行動自由
      之犯意。
（四）綜上所述，聲請人甲○○之聲請已逾提出交付審判聲請之期間，而聲請人告發
      被告等濫權追訴、意圖取供而施強暴、偽造變造證據、洩漏國防以外秘密罪部
      分，聲請人提出之再議聲請不合法，亦未經臺灣高等法院檢察署檢察長駁回再
      議之聲請，本院就上開部分自無審酌之地。另就誹謗及妨害自由等部分，均難
      認被告乙○○、壬○○、己○○及庚○○有何誹謗或妨害自由之犯行，已如前
      述，原不起訴處分書及駁回再議處分書既以就相關事證進行調查並與說明詳盡
      ，對照卷內資料，並無不合，復查無其他積極證據可資證明被告四人有何誹謗
      、妨害自由之犯行，是原檢察官及臺灣高等法院檢察署檢察長分別予以不起訴
      處分及駁回再議之聲請，認事用法經核並無不當，本件交付審判之聲請為無理
      由，應予駁回。
據上論斷，應依刑事訴訟法第二百五十八條之三第二項前段，裁定如主文。
中      華      民      國    九十二    年      八      月    二十八    日
                              臺灣臺北地方法院刑事第一庭
                                  審判長法  官    陳興邦
                                        法  官    劉亭柏
                                        法  官    唐于智
右正本證明與原本無異。
不得抗告。
                                        書記官    陳俐妙
中      華      民      國    九十二    年      八      月    二十八    日


司法院資訊處製作；財團法人民間司法改革基金會備份。
